【裁判字號】    97,抗國,3
【裁判日期】    970321
【裁判案由】    國家賠償
【裁判全文】
臺灣高等法院民事裁定                   97年度抗國字第3號
抗  告  人  丁○○
            丙○○
            甲○○
            庚○○
            戊○○
            己○○
            乙○○
上列抗告人因與相對人台北縣板橋地政事務所間國家賠償事件，
對於中華民國96年12月20日臺灣板橋地方法院96年度重國字第7
號所為裁定提起抗告，本院裁定如下：
    主  文
抗告駁回。
抗告費用由抗告人負擔。
    理  由
一、抗告意旨略以：伊等並未於民國（下同）94年5月間收到相
    對人之通知，抗告人己○○係於96年9月26日始知悉訴外人
    賴建鴻於96年4月27日代理住戶向相對人請求賠償，而其餘
    抗告人雖知悉訴外人賴建鴻於96年4月27日代理住戶向相對
    人請求賠償，然係未能及時在委任狀簽名或蓋章，並非未委
    任賴建鴻代理向相對人提出賠償請求，要難認為起訴未具備
    合法要件等語。
二、原裁定略以：抗告人於起訴前未依國家賠償法第10條之規定
    以書面向相對人請求賠償，自難認抗告人起訴具備合法要件
    ，而駁回抗告人之訴。
三、按依國家賠償法第10條第1項規定，請求公務員所屬機關賠
    償時，應先以書面向賠償義務機關請求之，須賠償義務機關
    拒絕賠償，或自提出請求之日起逾30日不開始協議，或自開
    始協議之日起逾60日不成立時，請求權人得提起損害賠償之
    訴，為同法第11條第1項所明定；若原告迄未以書面向賠償
    義務機關請求，或未具備上開第11條第1項規定之情形者，
    應依民事訴訟法第249條第1項第6款規定，以其起訴不備其
    他要件裁定駁回其訴。
四、經查，訴外人賴建鴻於96年4月27日代理仁愛國宅住戶向相
    對人請求賠償，經相對人以96年5月8日北縣板地測字第
    0960006536號函拒絕賠償（見原法院卷第141、142頁），賴
    建鴻所代理之仁愛國宅各住戶，即以上開請求及相對人之拒
    絕賠償而該當國家賠償法第10條、第11條規定之起訴要件。
    然查，賴建鴻向相對人請求賠償書所附委任書上雖列有抗告
    人之住址，惟並未見抗告人簽名或蓋章（見原法院卷第192
    、198、199、201、205、206頁），故抗告人並未委任賴建
    鴻於96年4月27日為請求，且該請求在相對人於96年5月8日
    發函拒絕後，亦無法再補正委任人。抗告人既自陳未及在上
    開委任狀上簽名或蓋章，亦未提出於相對人拒絕前補正委任
    之書狀，對於上開96年4月27之請求，即不生委任之效力，
    該請求及相對人拒絕之效力，自不及於抗告人。此外，抗告
    人復未提出其等有其他符合國家賠償法第10條、第11條規定
    要件行為之證明。因而，原法院以裁定駁回抗告人之訴，即
    無不合。抗告意旨指摘原裁定不當，求予廢棄，為無理由，
    應予駁回。
據上論結，本件抗告為無理由，爰裁定如主文。
中    華    民    國    97    年    3     月    21    日
                    民事第三庭
                        審判長法  官 林敬修
                              法  官 藍文祥
                              法  官 黃騰耀
正本係照原本作成。
本裁定除以適用法規顯有錯誤為理由，並經本院許可外，不得再
抗告。如提起再抗告，應於收受後10日內委任律師為訴訟代理人
向本院提出再抗告狀。並繳納再抗告費新台幣1000元。
中    華    民    國    97    年    3     月    21    日
                              書記官 秦仲芳


司法院資訊處製作；財團法人民間司法改革基金會備份。
